【裁判字號】    96,訴,301
【裁判日期】    970107
【裁判案由】    損害賠償
【裁判全文】
臺灣嘉義地方法院民事判決               96年度訴字第301號
原      告  乙○○
                        號
訴訟代理人  丙○○
被      告  甲○○
上列被告因過失傷害案件，經原告提起刑事附帶民事訴訟請求侵
權行為損害賠償，經本院刑事庭裁定移送前來，本院於民國96年
12月24日言詞辯論終結，判決如下：
    主  文
被告應給付原告新台幣參拾肆萬捌仟捌佰肆拾玖元及自民國九十
六年二月十日起至清償日止，按年息百分之五計算之利息。
原告其餘之訴駁回。
訴訟費用由被告負擔三分之一，餘由原告負擔。
本判決第一項得假執行。
原告其餘假執行之聲請駁回。
    事實及理由
一、本件被告未於最後言詞辯論期日到場，核無民事訴訟法第
    386條各款所列情形，爰依原告之聲請，由其一造辯論而為
    判決。
二、原告起訴主張：
（一）緣被告明知飲酒後不得駕駛動力交通工具，竟於民國95年
      7月7日凌晨0時至2時許與友人共同飲酒後，於同日凌晨2
      時41分許，駕駛車牌號碼ZQ－0585號自小客車行經嘉義市
      西區○○○路662號前，本應注意車前狀況，隨時採取必
      要安全措施。而依當時天候晴、夜間有照明、柏油路面乾
      燥、無缺陷、視距良好、無障礙物等情狀，並無不能注意
      之情事，竟因不勝酒力疏於注意，貿然行駛因而撞擊原告
      ，致原告倒地後受有頭部外傷合併蜘蛛膜下腔出血、硬腦
      膜下腔出血、疑癲癇發作、顏面擦傷、下唇撕裂傷、腰椎
      及頸部肌腱扭傷等傷害，有財團法人天主教聖馬爾定醫院
      診斷證明書及光田綜合醫院（下稱光田醫院）診斷證明書
      可證，且業經台灣高等法院台南分院96年度交上易字第22
      2號刑事判決有罪確定。
（二）按「汽車、機車或其他非依軌道行駛之動力車輛，在使用
      中加損害於他人者，駕駛人應賠償因此所生之損害。」、
      「不法侵害他人之身體或健康者，對於被害人因此喪失或
      減少勞動能力或增加生活上之需要時，應負損害賠償責任
      。」、「不法侵害他人之身體、健康、名譽、自由、信用
      、隱私、貞操，或不法侵害其他人格法益情節重大者，被
      害人雖非財產上之損害，亦得請求賠償相當之金額。其名
      譽被侵害者，並得請求回復名譽之適當處分。」民法第19
      1條之2、第193條第1項、第195條第1項分別定有明文。
（三）今原告因遭被告酒後駕車撞擊，受有嚴重且多處之傷害，
      需人照料，且為治療創傷，無法工作；又被告事後對原告
      不聞不問，態度不佳，顯無悔意，更令原告為此飽受精神
      折磨，是爰依上開法令規定，請求被告賠償如下所示之金
      額：
    1.醫療費用部分：
     (1)原主張已支出醫療費用西醫部分約新台幣（下同）4萬6
        ,100元、中醫部分約10萬元，合計約14萬6,100元。嗣
        於96年12月24日言詞辯論期日更改為光田醫院為2萬3,1
        57元、東方中醫診所為2萬1,170元、聖馬爾定醫院為1
        萬7,642元（含救護車及護理人員費用6,800元），共計
        6萬1,969元。
     (2)又原告因遭被告撞擊所受外傷引起耳石脫落症，有反覆
        性姿勢性眩暈，且有神經受損之情形，此有光田醫院診
        斷證明書及醫療收據可憑，是原告現仍需持續治療，且
        能否治癒，何時得以治癒均是未知之數，基此，一併請
        求將來醫療所需之費用，估計約21萬元。
    2.勞動損失部份：
      承上，原告因耳石脫落症，有反覆性姿勢性眩暈及神經受
      損之情事，原告因受傷，受有勞動損失，如以勞工最低工
      資1萬5,840元計算至96年2月6日止，計約損失11萬880元
      。
    3.看護費用部份：
      原告於住院13天期間，因需人照料，依看護費用一日2,00
      0元計算，共計2萬6,000元。
    4.精神慰撫金部份：
      原告受此不法侵害後，被告對原告不聞不問、態度不佳、
      顯無悔意，令原告為涉訟而長途奔波勞頓，身心均痛苦異
      常，為此，請求賠償慰撫金50萬元。
（四）並聲明：1.被告應賠償原告100萬元，並自起訴狀繕本送
      達之翌日起至清償日止，按年息百分之五計算之利息。2.
      前項判決請准供擔保宣告假執行。
三、被告方面：被告未於最後言詞辯論期日到場，惟據其先前到
    場陳述略以：原告要求的金額過高，請求駁回原告之訴等語
    。
四、本院得心證之理由：
（一）經查，本件被告於前揭時地傷害原告，致原告受有頭部外
      傷併左側硬腦膜下出血、顏面擦傷、多處擦傷、下唇撕裂
      傷等傷害（外傷後引起耳石脫落症─良性反覆性姿勢性眩
      暈）之事實，業經台灣高等法院台南分院96年度交上易字
      第222號刑事判決，被告因過失傷害原告身體，判處有期
      徒刑五月確定在案，此有該案刑事判決一份附卷可稽，自
      堪信為真實。
（二）按因故意或過失，不法侵害他人之權利者，負損害賠償責
      任；不法侵害他人之身體或健康者，對於被害人因此喪失
      或減少勞動能力，或增加生活上之需要時，應負損害賠償
      責任；不法侵害他人之身體、健康、名譽、自由、信用、
      隱私、貞操，或不法侵害其他人格法益而情節重大者，被
      害人雖非財產上之損害，亦得請求賠償相當之金額。民法
      第184條第1項前段、第193條第1項、第195條第1項前段分
      別定有明文。被告不法侵害原告之身體，既經認定，原告
      主張依上開規定請求被告賠償損害，即屬有據。茲就原告
      請求被告賠償之各項金額，應否准許，分述如下：
    1.醫療費用部分：
     (1)原告請求已支出醫療費用，光田醫院2萬3,157元、東方
        中醫診所為2萬1,170元、聖馬爾定醫院為1萬7,642元（
        含救護車及護理人員費用6,800元），共計6萬1,969元
        ，業據其提出醫療費用、救護車及護理人員費用收據在
        卷足稽，且有聖馬爾定醫院96年5月28日（96）惠醫字
        第0634號函、光田醫院96年6月30日（96）光醫事字第9
        600457號函、東方中醫診所回函附卷可稽（見本院卷第
        39至42、49、89頁），被告就此並無爭執，應予准許。
     (2)原告另主張將來醫療所需費用21萬元，然依本院函詢有
        關原告後續是否需要繼續治療乙情，光田醫院於96年12
        月10日（96）光醫事字第9600958號函回覆：「…乙○
        ○女士主訴頭暈，身體多處酸痛，此乃很主觀之病狀。
        經腦波檢查為正常。因為個人體質不同，故無法評估其
        何時才能回復工作能力，亦無法評估是否需要繼續治療
        。…」（見本院卷第100頁），原告並未提出其他證明
        ，是其主張尚不足採，此部分金額自無從准許。
    2.勞動損失部份：
      原告主張從事故發生即95年7月7日起至96年2月6日止以勞
      工最低工資1萬5,840元計算其勞動損失，計損失11萬880
      元，並提出在職證明書（見本院卷第69頁），被告就此並
      無爭執（見本院卷第80、92頁），應予准許。
    3.看護費用部份：
      原告主張看護費用一日以2,000元計算，計13天，共計2萬
      6,000元，被告就此並無爭執（見本院卷第92頁），應予
      准許。
    4.精神慰撫金部份：
      原告因被告上開過失傷害行為，致原告受有頭部外傷併左
      側硬腦膜下出血、顏面擦傷、多處擦傷、下唇撕裂傷等傷
      害，且因本件事故後持續出現身體不適、焦慮、情緒低落
      等症狀，目前診斷疑似憂鬱症及創傷後壓力症候群，有光
      田醫院於96年8月28日（96）光醫事字第9600654號函在卷
      足稽（見本院卷第75頁），堪認受有精神上之痛苦。本院
      審酌原告名下無財產；被告名下不動產2筆，財產總額57
      萬9,006元，有95年稅務電子閘門財產所得調件明細表附
      卷可考，認原告請求被告給付精神慰撫金15萬元，尚屬合
      理，應予准許。原告逾此數額之請求，不應准許，應予駁
      回。
    5.綜上，原告得請求被告賠償之金額應為34萬8,849元（6萬
      1,969元＋11萬880元＋2萬6,000元＋15萬元＝34萬8,849
      元）。
五、從而，原告依侵權行為之法律關係，於原告請求被告賠償之
    金額在34萬8,849元，及自起訴狀繕本即96年2月10日起至清
    償日止，按年息百分之五計算之利息範圍內，為有理由，應
    予准許，逾此範圍之請求，為無理由，應予駁回。
六、本件原告雖陳明願供擔保請准宣告假執行，惟本判決原告勝
    訴部分未逾50萬元，爰依職權宣告假執行；至原告敗訴部分
    ，其假執行之聲請已失所附麗，應併予駁回。
七、據上論結，本件原告之訴為一部有理由，一部無理由，依民
    事訴訟法第385條第1項前段、79條、第389條第1項第5款，
    判決如主文。
中    華    民    國    97    年     1    月     7    日
                  民事第一庭法  官  吳芝瑛
如對本判決上訴須於判決送達後20日內向本院提出上訴狀。
以上正本證明與原本無異。
中    華    民    國    97    年     1    月     7    日
                            書記官  馮澤文


司法院資訊處製作；財團法人民間司法改革基金會備份。
